臺灣嘉義地方法院行政訴訟判決
110年度交字第24號
原      告  張淵海  
訴訟代理人  張鈞凱  
            徐麗慧  
被      告  交通部公路總局嘉義區監理所

代  表  人  黃萬益  
訴訟代理人  李貞君  
上列當事人間交通裁決事件，原告不服被告民國110年3月15日嘉
監義裁字第76-L00000000號裁決不服，提起行政訴訟，本院判決
如下：
    主  　　文
原告之訴駁回。
訴訟費用新臺幣參佰元由原告負擔。
    事實及理由
壹、程序事項：
一、本件係因原告分別違反道路交通管理處罰條例第45條第1項
    第10款及第61條第3項之規定，不服被告民國110年3月15日
    嘉監義裁字第76-L00000000號裁決，而提起行政訴訟，經核
　　屬於行政訴訟法第237條之1第1項第1款規定之交通裁決事件
　  ，自應依行政訴訟法第2編第3章規定之交通裁決事件訴訟程
　  序；且本件事證明確，本院爰依同法第237條之7規定，不經
　  言詞辯論，逕為判決，合先敘明。
二、被告之代表人原為李輝宏，於本件訴訟審理中變更為黃萬益
    ，業據被告新任代表人向本院具狀聲明承受訴訟（本院卷第
    67至71頁），核無不合，應予准許。
貳、實體事項：
一、事實概要：原告駕駛車牌號碼000-000號普通重型機車（下
    稱系爭車輛）於民國110年2月22日下午3時08分許，於嘉義
    縣○○鄉○○000號電桿附近（下稱系爭路段），因與訴外
    人江子暢所騎乘之車牌號碼000-0000號重型機車發生碰撞，
    為嘉義縣警察局認有「起駛左轉前，不讓行進中之車輛優先
    通行，肇事致人受傷」之違規行為，經舉發員警於同年3月
    10日填製嘉義縣警察局嘉縣警交字第L00000000號舉發違反
    道路交通管理事件通知單（下稱系爭舉發通知單）逕行舉發
    ，記載應到案日期為110年4月24日前，並移送被告交通部公
    路總局嘉義區監理所處理。嗣原告於110年3月22日向被告表
    示不服。被告依道路交通管理處罰條例第61條第3項、第45
    條第1項第10款之規定，於110年3月15日以嘉監裁字第76-L5
    0000000號違反道路交通管理事件裁決書，認原告「一、起
    駛前，不讓行進中之車輛優先通行。二、違反道路交通安全
    規則肇事致人受傷」裁處原告罰鍰新臺幣（下同）600元，
    並記違規點數4點（下稱原處分），原告認其並未有上揭事
    由，遂提起本件行政訴訟。
三、原告起訴主張：
㈠、原告起駛點為中埔鄉祖居房屋門口，左側為急下坡後之彎道
    ，彎道視線極限點僅約10公尺，無法看見彎道外之來車，既
    無法目視有來車，如何讓行進中之車輛先行。且事故發生處
    為道路中線附近，原告機車被撞擊點為車後車牌附近，表示
    事故發生時原告已過馬路中線，並非剛起駛，以上等情皆有
    訴外人江子暢所騎乘之車牌號碼000-0000號重型機車行車紀
    錄器可證。是以，裁決書中「起駛前，不讓行進中之車輛優
    先通行」不應成立。
㈡、並聲明：
１、原處分撤銷。
２、訴訟費用由被告負擔。
四、被告答辯則以：
㈠、本案經原舉發單位函復略以：被告駕駛系爭車輛於上揭時、
    地發生交通事故，本分局依據嘉義縣交通隊核發之「道路交
    通事故初步分析研判表」所研判被告於肇事地點之肇事原因
    或違規事實製單舉發。綜上所述，本案既經原舉發單位查證
    違規事實，被告依上揭法令以原處分裁處第45條第1項第10
　　款，罰鍰600元，並記違規點數1點、第61條第3項，記違規
　  點數3點，於法應無不合，本件原告之訴為無理由。
㈡、並聲明：
１、原告之訴駁回。
２、訴訟費用由原告負擔。
五、本院之判斷：
㈠、按汽車駕駛人，爭道行駛有下列情形之一者，處新臺幣600
    元以上1,800元以下罰鍰：十、起駛前，不讓行進中之車輛
    、行人優先通行。汽車駕駛人，駕駛汽車違反道路交通安全
    規則、第33條之管制規則，因而肇事致人受傷者，記違規點
    數3點；致人重傷者，吊扣其駕駛執照3個月至6個月。道路
    交通管理處罰條例第45條第1項第10款、第61條第3項分別定
    有明文。
㈡、兩造就事實概要欄所載時、地，有發生系爭碰撞並不爭執，
    並有系爭舉發通知單、原處分、道路交通事故現場圖、本院
    勘驗筆錄各1份在卷可稽（見原處分卷第11至12頁，本院卷
    第77、82頁），堪信為真。至原告主張其於事發時，該路段
    因視線問題，無從目視有無來車，且據撞擊點係原告之後車
    牌附近，顯示事故當下原告已過馬路中線，而並非剛起駛狀
    態。故本件爭點在於：原告於事故當下，是否有足認原告已
    善盡注意義務，而不具有起駛前不讓行進中之車輛優先通行
    之構成要件？
㈢、經查：
１、原告主張其出發之門口與彎道僅10公尺，起駛前無法看到彎
    道外來車，原告業已盡到注意義務云云：
⑴、查原告車輛之行向係欲通過系爭道路西向東行向，跨越中線
    後而欲往該道路東向西行向行駛，於該行進路程中與訴外人
　　江子暢所駕駛之車牌號碼000-0000號碰撞，此為兩造所未爭
　　執，並有道路交通事故現場圖附卷可查（見原處分卷第3頁
    ），足信為真實。
⑵、原告既然係欲跨越車道至對向車道行駛，於起駛前本應對  
　　於其所欲跨越之系爭道路西向東車道是否有來車應較為注
    意，且原告為車輛駕駛人，其用路時本應隨時注意。道路狀
    況，其未行其注意義務而致本件車禍發生，足以認定。
⑶、至原告主張其僅有10公尺之視線，然其欲跨越之對向車道，
    依一般通念對於道路狀況本應有較高之注意義務，況且原
    告所主張之視線10公尺，是由其出發之角度，並非其整個跨
    越系爭車道東向西全部視線都是10公尺，而該視線是否為10
    公尺，僅為原告主觀臆測，並無證據可供證明，就現場照片
    觀之（見本院卷第13頁），原告於車輛沿系爭路段西向東過
    來時，並非不能注意，若原告盡其起駛車道來車之注意義務
    ，當不致本件車禍之發生。
⑷、再者，經本院當庭勘驗車牌號碼000-0000號之行車紀錄器畫
    面，勘驗結果略以：①、播放時間：00：00：01：646 ，原
    告車輛出現於畫面，準備橫越系爭道路，由西向東之車道至
    對向車道。②、播放時間：00：00：02：820 ，MRE-7860與
    原告車輛發生碰撞，碰撞前原告車輛前輪已經通過系爭道路
    分向限制線。有本院勘驗筆錄與上開②之錄影截圖附卷可查
    （見本院卷第82頁），就前揭內容觀之，益徵原告於橫越系
    爭道路西往東行向車道欲到對向車道之途中發生碰撞。如前
    所述，原告並未有何不能注意之情事，是原告主張視線不足
    ，進而使其無法注意乙節，當非可採。
２、原告主張發生車禍之地點位於系爭道路中線附近，且系爭車
    輛撞擊點為後車牌附近，顯見並非剛起駛，原處分之內容有
    疑，然系爭道路於原告所跨越之距離為3.2公尺（見道路交
    通事故現場圖，原處分卷第3頁），考慮機車車長約莫為1.7
    至2.5公尺間，及一般車輛起駛至行進不到3.2公尺間之速度
    而言，原告於尚未橫越至對向車道時即發生碰撞，就其由路
    面邊出發者來說，仍屬剛起駛狀態，並非如其所述以相當接
    近分向限制線而不屬於剛起駛之狀態，故此一主張當不能作
    為對其有利認定之依據。
３、原告另主張視線太短無法注意，但如前所述，原告本應隨時
    注意車輛往來，且依據照片所示並無視線太短導致不能注意
    之情。
五、綜上所述，原告主張並不足採，原處分認原告有「起駛左轉
    前，不讓行進中之車輛優先通行，肇事致人受傷」之違規行
    為，而依道路交通管理處罰條例第45條第1項第10款、第61
    條第3項及違反道路交通管理事件統一裁罰基準表規定裁處
    原告罰鍰600元，並記違規點數4點，並無違誤。原告訴請撤
    銷原處分，為無理由，爰不經言詞辯論，判決駁回。
六、本件判決基礎已臻明確，兩造其餘之攻擊防禦方法經本院斟
    酌後，核與判決不生影響，無一一論述之必要，併予敘明。
七、本件第一審裁判費為300元，應由原告負擔，爰確定第一審
    訴訟費用額如主文第2項所示。
八、據上論結，本件原告之訴為無理由，依行政訴訟法第98條第
    1項前段、第236條、第237條之7、第237條之8第1項、第237
    條之9第1項，判決如主文。
中　　華　　民　　國　　110 　年　　7 　　月　　30　　日
                  行政訴訟庭  法  官  唐一强
上為正本係照原本作成。
如不服本判決，應於判決送達後20日內，向本院提出上訴狀並表
明上訴理由（原判決所違背之法令及其具體內容或依訴訟資料可
認為原判決有違背法令之具體事實），其未載明上訴理由者，應
於提出上訴後20日內向本院補提理由書（上訴狀及上訴理由書均
須按他造人數附繕本，如未按期補提上訴理由書，則逕予駁回上
訴），並應繳納上訴裁判費新臺幣750元。
中　　華　　民　　國　　110 　年　　7 　　月　　30　　日
                              書記官  黃妍爾